【裁判字號】    89,台上,4452
【裁判日期】    890727
【裁判案由】    偽造有價證券
【裁判全文】
最高法院刑事判決                              八十九年度台上字第四四五二號
    上  訴  人  台灣高等法院檢察署檢察官
    上  訴  人
    即  被  告  甲○○
右上訴人等因被告偽造有價證券案件，不服台灣高等法院中華民國八十七年四月二十
四日第二審判決（八十六年度上訴字第八九四號，起訴案號：台灣台北地方法院檢察
署八十二年度偵字第六八六七號），提起上訴，本院判決如左：
    主  文
原判決撤銷，發回台灣高等法院。
    理  由
本件原判決認定上訴人即被告甲○○ (原名李奇 )原係台北市○○○路新光人壽保險
公司督導。民國八十一年九月間，因陳炳宏（另經檢察官為不起訴處分）前往應徵將
身分證影本交與被告收存，被告認有機可乘，即於同年月十九日，對不知情之中國信
託銀行儲蓄部支票存款經辦人吳文豪諉稱陳炳宏要申請開立支票存款戶，吳文豪不疑
有他，乃將有關開戶申請書及支票存款印鑑卡交予被告，被告未得陳炳宏之同意而囑
不知情之同事汪世鵑盜刻陳炳宏之印章，並由被告分別於支票開戶申請書、支票存款
印鑑卡上蓋用，且於其上偽造陳炳宏之署押，而偽造陳炳宏名義之開戶申請書及印鑑
卡，持以行使向中國信託銀行儲蓄部申請開設一二○六六之○四號陳炳宏名義支票存
款帳戶，足以生損害於陳炳宏。被告並於領得上開陳炳宏名義之空白支票後，基於概
括犯意，連續偽簽如原判決附表所列之支票四紙，並持以行使。其中編號四之支票，
係因前於同年七月間至八月中旬間至台北市○○街三十四號二樓怡和園餐廳飲酒消費
，共欠酒帳新台幣 (下同 )十八萬五千元。同年九月下旬，被告除偽簽上揭編號四之
支票外，又另開立自己名義之支票交付予怡和園餐廳支付所欠帳款，惟到期提示均不
獲付款，被告並即逃匿無蹤，避不見面，怡和園餐廳始知受騙等情。因而撤銷第一審
科刑判決，改判仍論處被告連續意圖供行使之用，而偽造有價證券罪刑，固非無見。
惟查(一)科刑之判決書，須將認定之犯罪事實詳記於事實欄，然後於理由內逐一說明其
憑以認定之證據，以使事實與理由兩相一致，方為合法，倘事實欄已有敘及，而理由
內未加說明，是為理由不備，理由內已加說明，而事實欄無此記載，則理由失其依據
，均足構成撤銷之原因。又刑法第二百零一條第一項偽造有價證券罪，以行為人有供
行使之用之意圖，而偽造有價證券，為構成要件。原判決認定被告觸犯該罪，然於判
決事實及理由欄，並未認定被告之行為，有無供行使之用之意圖，已有判決理由不備
之違法。(二)原判決事實認定被告連續偽造如原判決附表所列之四張支票，並持以行使
，惟僅於事實欄記載被告持其中編號四之支票交付予怡和園餐廳支付所欠帳款，對於
其餘編號一至三之支票如何行使，並未敘明，即於判決理由認定被告以偽造之支票支
付消費帳款，其詐欺取財仍屬行使偽造有價證券之行為，不另成立詐欺罪云云，理由
已失其依據，其判決當然違背法令。(三)被害人之陳述如無瑕疵，且就其他方面調查又
與事實相符，固足採為科刑之基礎，倘其陳述尚有瑕疵，則在未究明前，遽採為論罪
科刑之根據，即難認為適法。原判決採信被害人陳炳宏之指訴，認定被告應負偽造有
價證券罪責，然查被害人陳炳宏於偵查中始則稱「開戶我事先不知道，他（即被告）
在開戶之前，也有問我，我沒答應……」，嗣於原審訊問時則改稱：事先同意被告開
戶使用支票云云（見偵查卷第三十二頁背面、原審卷第一四五頁），前後供述相互矛
盾。且被害人如未答應開戶，何以不把身分證影本取回？又何以事後獲知被告冒其名
義開戶領用支票時，未對被告提出告訴，反而以部分支票遺失為由，於八十二年二月
一日向中國信託銀行儲蓄部辦理票據掛失止付（見偵查卷第四十頁）？被害人陳炳宏
之指訴已有瑕疵可指。況據證人汪世鵑於原審證稱「陳炳宏有跟我說刻章是開戶用，
我有在電話裡跟他說支票已經辦下來」（見原審卷第五十頁）。被害人之指訴是否屬
實，並非無疑？究竟實情如何，尚堪研求。以上或係上訴意旨所指摘，或為本院得依
職權調查之事項，應認原判決有撤銷發回更審之原因。原判決不另諭知無罪部分，基
於審判不可分之原則，併予發回。
據上論結，應依刑事訴訟法第三百九十七條、第四百零一條，判決如主文。
中      華      民      國    八十九    年      七      月    二十七    日
                              最高法院刑事第三庭
                                  審判長法官  陳  錫  奎
                                        法官  洪  清  江
                                        法官  吳  昆  仁
                                        法官  李  伯  道
                                        法官  陳  世  雄
      右正本證明與原本無異
                                              書  記  官
中      華      民      國    八十九    年      八      月     二       日


司法院資訊處製作；財團法人民間司法改革基金會備份。
